最　高　行　政　法　院　判　決
　　　　　　　　　　　　　94年度判字第01005號
上　訴　人　南投縣政府
代　表　人　甲○○
被 上訴 人　乙○○○○○○○○○○○○
上列當事人間因工商登記事件，上訴人對於中華民國93年1月14
日臺中高等行政法院92年度訴字第877號判決，提起上訴，本院
判決如下：
　　主  文
上訴駁回。
上訴審訴訟費用由上訴人負擔。
　　理  由
本件被上訴人在原審起訴主張：上訴人於民國87年3月24日核准
被上訴人於南投縣草屯鎮○○街109號1樓設立「超級玩家電子遊
藝場」，嗣因該營業場所租期屆滿，被上訴人於91年10月25日向
上訴人申請營利事業變更登記，變更營業所在地為南投縣草屯鎮
○○路800號，經上訴人審查後，以92年4月11日府城商字第0920
0015280號函通知被上訴人，請被上訴人檢附都市計畫現況圖，
套繪申請設立地點再申辦，隨文檢還件費。惟上訴人所據以駁回
被上訴人申請之公告，違反法律保留原則，依法自屬無效。退而
言之，上訴人所為駁回被上訴人申請營利事業變更之行政處分，
亦違反中央法規標準法第18條從新從優原則、行政程序法第8條
誠信原則及信賴保護原則。被上訴人申請營業場所變更案，係以
上訴人制式申請書申請，依所附文件足以認定均符合電子遊戲場
業管理條例、都市計畫法、使用分區管制、距離限制等規定。另
公共意外責任保險單亦符合電子遊戲場條例第13條之經營場所要
求，且被上訴人並無欠稅或違章情事，亦經上訴人審核加註於申
請書中，上訴人依法審核後，即應准被上訴人之申請而為營利事
業變更之登記。上訴人恣意退回被上訴人之申請文件，駁回被上
訴人之申請，於法有違等情，爰請判決將訴願決定及原處分均撤
銷；上訴人應將被上訴人營利事業登記證營業所在地變更為南投
縣草屯鎮○○里○○路800號。
上訴人則以：上訴人以92年4月11日府城商字第09200015280號函
通知被上訴人時，已告知「本府已依都市計畫法及施行細則規定
，公告電子遊戲場業除需符合建築物使用規定、都市土地分區使
用管制規定外，尚需距離國民中、小學、高中、職校及醫院1500
公尺以上。貴商號如符合前述規定，請檢附都市計畫現況圖，套
繪申請設立地點（比例1/3000），一併報本府核辦。」核上訴人
於92年3月27日府城商字第09200580850號公告，係依據都市計畫
法第6條、第39條，都市計畫法臺灣省施行細則第17條第9款及電
子遊戲場業管理條例第8條第1款之授權，是上訴人之上開函尚無
為違法不當等語，資為抗辯。
原審斟酌全辯論意旨及調查證據之結果，以本件上訴人於87年3
月24日核准被上訴人在南投縣草屯鎮○○街109號1樓設立「超級
玩家電子遊藝場」，嗣因該營業場所租期屆滿，被上訴人於91年
10月25日向上訴人申請營利事業變更登記，變更營業所在地為南
投縣草屯鎮○○路800號，經上訴人審查後，以91年10月29日府
城商字第091000091650號函略以「為維護本縣善良風俗，所請歉
難照准」為由否准所請，被上訴人不服，訴經經濟部訴願決定，
將原處分撤銷，命上訴人另為適法之處分。嗣上訴人又以92年3
月18日府城商字第09200048301-0號函撤銷上開府城商字第09100
091650號函，並請被上訴人檢附相關文件辦理營利事業登記。被
上訴人於92年4月10日再檢附相關文件送核，上訴人乃據以審查
，認依上訴人92年3月27日府城商字第09200580850號公告，電子
遊藝場除需符合建築物使用規定、都市土地分區使用管制規定外
，尚需距離國民中、小學、高中、職校及醫院1500公尺以上，以
92年4月11日府城商字第09200015280號函表示「．．．貴商號如
符合前述規定，請檢附都市計畫現況圖，套繪申請設立地點（比
例1/3000），一併報本府核辦。」經查被上訴人於91年10月25日
即向上訴人申請變更營業所在地為南投縣草屯鎮○○路800號，
斯時並無上開公告之限制，上訴人乃以「為維護本縣善良風俗」
之空泛且不符依法行政原則之理由駁回被上訴人之申請，經被上
訴人提起訴願後，既經經濟部訴願決定撤銷原處分，命上訴人另
為適法之處分，自應回復被上訴人原申請之狀態，無庸再由被上
訴人另行提出變更營業所在地之申請，故上訴人於92年3月18日
以府城商字第0920048301-0號函請被上訴人再檢附相關文件辦理
營利事業登記已有未當。嗣雖經上訴人以92年3月27日府城商字
第09200580850號為上開公告，然被上訴人既在上訴人為該公告
前已向上訴人申請營業所在地變更登記，且原所准據之電子遊戲
場業管理條例第9條第1項所定「電子遊戲場業之營業場所，應距
國民中、小學、高中、職校、醫校50公尺以上」，較有利於被上
訴人，自應適用原所准據之電子遊戲場業管理條例第9條第1項所
定之距離限制。詎上訴人竟以較不利被上訴人之上開公告，責令
被上訴人檢附符合規定之都市計畫現況圖，套繪申請設立地點，
報請上訴人核辦，自有未合。訴願決定疏未糾正，仍予維持，亦
有違誤，應將訴願決定及原處分均予撤銷。又被上訴人已檢附南
投縣草屯鎮○○路800號房屋之變更使用執照及該屋所屬土地係
屬商業區之土地使用分區證明書，有各該使用執照及南投縣草屯
鎮公所證明書在卷可憑，上訴人之訴訟代理人亦自承本件除距離
不符上開公告限制外，其他條件均已具備，是本件事證明確，爰
並判命上訴人應依被上訴人申請作成將被上訴人營利事業登記證
營業所在地變更為南投縣草投鎮○○里○○路800號之行政處分
，經核原判決於法並無違背。
上訴意旨略謂：上訴人固曾以92年4月11日府城商字第092000152
80號函通知被上訴人，惟該函文僅屬有關申請法令條件之單純事
實知會而已，不能逕解為係屬拒絕被上訴人申請之駁回處分，故
本件在行政程序上之狀態，應認仍處於被上訴人於91年10月25日
向上訴人申請營利事業變更登記，而前經訴願程序後，上訴人迄
未具體作出准駁之處分。被上訴人如認為其權利或法律上利益受
有損害，依法應係提起怠為處分之訴，始屬有據。迺被上訴人竟
提起拒絕申請之訴，原判決不察，未駁回被上訴人在原審之訴，
自屬適用法則不當之違誤云云。
本院查：按「行政機關行使公權力，就特定具體之公法事件所為
對外發生法律上效果之單方行政行為，皆屬行政處分，不因其用
語、形式以及是否有後續行為而有異」，觀之司法院釋字第423
號解釋自明。本件上訴人92年4月11日府城商字第09200015280號
函略以：「貴商號申請營利事業變更登記案，請依說明二補正後
再申辦．．．（1）件費並還。（2）本府已依都市計畫法及施行
細則規定，公告電子遊戲場業除需符合都市土地使用分區管制規
定外，並應距離醫院學校直線距離1500公尺以上。貴商號如符合
前述規定，請檢附都市計畫現況圖，套繪申請設立地點（比例1/
3000），一併報本府核辦。」上開函既通知被上訴人，應另檢附
都市計畫現況圖，套繪申請設立地點再申辦，隨文並檢還申請之
件費，即屬對於被上訴人依法申請之案件予以駁回之意思，因係
直接影響被上訴人之權利，且已對外發生效力，自屬行政處分。
上訴人主張本件仍處於被上訴人於91年10月25日向上訴人申請營
利事業變更登記，而前經訴願程序後，上訴人迄未具體作出准駁
之處分。被上訴人如認為其權利或法律上利益受有損害，依法應
係提起怠為處分之訴，始屬有據云云，殊無可採。上訴論旨，執
前述理由，指摘原判決違誤，求予廢棄，難認有理由，應予駁回
。
據上論結，本件上訴為無理由，爰依行政訴訟法第255條第1項、
第98條第3項前段，判決如主文。
中    華    民    國    94    年    7    月    14     日
                  第三庭審判長法  官　廖　政　雄
                              法  官  吳  明  鴻
                              法  官　林　清　祥
                              法  官　鍾　耀　光
                              法  官　姜　仁　脩
以  上  正  本  證  明  與  原  本  無  異
中    華    民    國    94    年    7    月    14     日
　　　　　　　　　　　　　　　書記官　蘇　金　全
